【裁判字號】    98,訴,230
【裁判日期】    981130
【裁判案由】    損害賠償
【裁判全文】
臺灣宜蘭地方法院民事判決               98年度訴字第230號
原      告  甲○○
            丙○○
被      告  乙○○
上列當事人間侵權行為損害賠償事件，原告提起刑事附帶民事訴
訟（98年度交附民字第27號），經本院刑事庭裁定移送前來，本
院於民國98年11月11日言詞辯論終結，判決如下：
    主  文
被告應給付原告甲○○新台幣壹拾壹萬玖仟零陸拾肆元，及自民
國九十八年五月二十七日起至清償日止，按週年利率百分之五計
算之利息。
被告應給付原告丙○○新台幣參拾貳萬玖仟壹佰柒拾伍元，及自
民國九十八年五月二十七日起至清償日止，按週年利率百分之五
計算之利息。
原告其餘之訴駁回。
訴訟費用新台幣參仟貳佰元由被告負擔百分之四十即新台幣壹仟
貳佰捌拾元，餘由原告甲○○負擔。
本判決第一項、第二項得假執行，但被告如分別以新台幣壹拾壹
萬玖仟零陸拾肆元、參拾貳萬玖仟壹佰柒拾伍元為原告甲○○、
丙○○供擔保後，得免為假執行。
原告其餘假執行之聲請駁回。
    事  實  及  理  由
一、原告起訴意旨：
(一)、緣被告乙○○於民國97年8月31日上午，駕駛訴外人蔡筱伶
    所有車牌號碼8425-SR號自用小客車，沿宜蘭縣台二號公路
    ，由北往南方向行駛，於同日上午11時18分許，途經宜蘭縣
    五結鄉○○路○段台二號公路157公里處時，應注意於汽車超
    車時，前行車減速靠邊或以手勢或亮右方向燈表示允讓後，
    後行車始得超越，且超越時應與前車左側保持半公尺以上之
    間隔超過，且當時天候晴，日間自然光線，路面乾燥、無障
    礙物，視距良好，並無不能注意之情事，竟疏未注意，未經
    前車允讓，即跨越車道欲超越前方由訴外人游智良所駕駛之
    車牌號碼T9-2701號自用小貨車，因未保持車距，乙○○駕
    駛之自用小客車車頭撞及游智良駕駛之自用小貨車左側車身
    ，致乙○○駕駛之自用小客車失控。適有原告甲○○駕駛車
    牌號碼DF-13號重型機車搭載原告丙○○，而行駛於乙○○
    之車輛後方，因而撞及乙○○之車輛右後車身，致甲○○之
    車輛倒地後，甲○○因此受有背部挫傷併擦傷之傷害，丙○○因此受有左側骨盆、髖臼骨折及腹部挫傷、左踝挫傷之傷
    害。乙○○於車禍後停留於現場，並於員警到場處理時，承
    認其為肇事者，而自願接受裁判。案經甲○○、丙○○訴請
    臺灣宜蘭地方法院檢察署檢察官偵查起訴，並由鈞院作成98
    年度交易字第65號刑事判決。
(二)、按因故意或過失不法侵害他人之權利者，負損害賠償責任，
    民法第184條第1項定有明文；又不法侵害他人之身體或健康
    者，對於被害人因此喪失或減少勞動能力，或增加生活上需
    要時，應負損害賠償責任。不法侵害他人之身體健康者，被
    害人雖非財產上損失，亦得請求賠償相當之金額，亦為民法
    第193條第1項、第195條第1項所明定。查原告等因被告之不
    法侵害行為，受有上開傷害，又本件傷害與被告之侵權行為
    有因果關係，依前揭規定，被告自應負賠償責任如下：
１、原告甲○○部分：
(1)、醫療費用新台幣（下同）340元：查原告因此意外車禍受傷
    ，經急送羅東聖母醫院醫治，其中就醫之自付費用為340元
    ，應由被告負擔。
(2)、機車修理費198,100元：此有單據可資為憑。
(3)、賠償出租車營業損失94,400元：按原告於車禍當日所騎乘之
    川崎（KAWASAKI）ZRX1200（c.c.）型機車，係向台北縣板
    橋市之訴外人世佳機車行所租用，然因本件車禍至機車嚴重
    受損，而該機車係屬整車原裝進口，故有關零件之取得並非
    容易，因此整修時間共耗費28日，從而該機車因未參與營運
    28日期間之營業損失共計有94,400元（計算式：租金平日
    3,200元×20日＋假日租金：3,800元×8日），應由被告負
    擔。惟世佳機車行業已向原告所求，故已由原告代償付訖在
    案。
２、原告丙○○部分：
(1)、醫療費用18,195元：
    查車禍當日原告丙○○急送羅東聖母醫院急診，並住院7日
    ，其中就醫期間之自付費用額為16,875 元。嗣出院返回家
    中療養後，再陸續至板橋亞東醫院、耕莘醫院門診及返回聖
    母醫院複診之自付費用額為1,320元，合計18,195元，應由
    被告負擔。
(2)、救護車接送費用5,700元：
    原告丙○○因受傷嚴重不能下床走動，故於聖母醫院出院時
    係由救護車接送，且首次至板橋亞東醫院診治時尚不能下床
    行走，遂以救護車往返門診。
(3)、看護費用60,000元：
    原告丙○○因本件車禍至左側骨盆及髖臼俱受骨折之傷，以
    致須至少臥床休息1個月不能行動，故而重傷臥床期間所有
    之生活起居均係由夫婿甲○○及家人於病塌前24小時駐守輪
    流照顧，依前揭法文，暨參照最高法院89年台上字第1749號
    、94年台上字第1543號判例，乃原告家人所付出30日之看護
    代價，即得向被告請求，至為灼然。而按台北縣境內一般全
    日看護費每日2,000元之行情計算，本件看護費用之請求計
    為60,000元。
(4)、減少勞動能力損失（薪資補償）488,244元：
    查原告丙○○受傷前係於台北縣板橋市東霖語文短期補習班
    任教，此有原告與該補習班所訂立之聘僱契約書可參，且有
    每月實領薪資81,374元之證明。因原告丙○○從事教職工作
    ，教學時需長時間站立教課，卻因本件車禍造成左下半肢體
    嚴重受傷，至無法勝任原有工作而須在家休養，因之有半年
    以上時間係處於留職停薪狀態，無薪資可資領取，故此項薪
    資之損害計有488,244元（81,374元×6月），應由被告賠償
    。
(5)、精神慰撫金50萬元：
    查原告丙○○受傷嚴重部分係於左側骨盆腔，除須忍受骨折
    之椎心痛楚外，最令原告至今仍忐忑不安之處，則是原告甫
    新婚不久尚未生育，卻因骨盆腔受此創傷，甚為唯恐日後有
    不易懷孕，抑或不能受孕之虞。倘有所差池，豈非就此斷絕
    夫婿甲○○之後嗣。因而原告自事故發生後，甚為憂慮至惡
    夢連連，每日精神緊繃並擔憂不能自己，此中之痛苦實難以
    名狀。從而，乃請求被告應賠償原告精神慰撫金50萬元，以
    告聊慰。
(三)、為此，爰依侵權行為損害賠償之法律關係，請求被告給付原
    告因此事故所受之損失。並聲明：1.被告應給付原告甲○○
    292,840元、原告丙○○1,072,139元，及均自刑事附帶民事
    訴訟起訴狀送達被告之翌日起至清償日止，按週年利率5%
    計算之利息。2.願供擔保，請准宣告假執行。
二、被告答辯則以：伊於97年8月31日上午11時30分許，駕駛車
    牌號碼8425-SR自用小客車，途經宜蘭縣五結鄉○○路○段台
    2號公路157公里處時，因原告甲○○騎乘大型重型機車搭載
    原告丙○○，不遵守交通規則而超速行駛，又不注意車前狀
    況，而自後方追撞伊所駕駛之自小客車，機車倒地原告二人
    身體受傷，原告甲○○實應負本案車禍之大部分過失責任。
    另本件原告甲○○所騎乘之機車屬訴外人世佳機車行所有，
    原告甲○○主張該機車受損嚴重之修復支出，有單據部分伊
    不予爭執，惟就請求出租車營業損失部分，為無理由。原告
    丙○○請求看護費用部分並無單據為憑，至於薪資賠償部分
    ，未據提出薪資所得之報稅、扣繳憑單為證，其請求顯然不
    實，且本件事故之發生實為原告甲○○之重大過失所致，丙○○之損失應向甲○○請求損害賠償。本件原告丙○○請求
    精神慰撫金過高，伊不能同意，又丙○○受傷已領得強制責
    任險理賠，該部份應予扣除。伊雖於刑事部分經判決有罪在
    案，但民事審判獨立，應不受刑事判決拘束。爰為訴之聲明
    ：1.請求駁回原告之訴；2.如受不利益判決，願供擔保，請
    准免為假執行。
三、本件兩造不爭執之事實，為被告乙○○於97年8月31日上午
    ，駕駛訴外人蔡筱伶所有車牌號碼8425-SR號自用小客車，
    沿宜蘭縣台二號公路，由北往南方向行駛，於同日上午11時
    18 分許，途經宜蘭縣五結鄉○○路○段台二號公路157公里
    處時，應注意於汽車超車時，前行車減速靠邊或以手勢或亮
    右方向燈表示允讓後，後行車始得超越，且超越時應與前車
    左側保持半公尺以上之間隔超過，且當時天候晴，日間自然
    光線，路面乾燥、無障礙物，視距良好，並無不能注意之情
    事，竟疏未注意，未經前車允讓，即跨越車道欲超越前方由
    訴外人游智良所駕駛之車牌號碼T9-2701號自用小貨車，因
    未保持車距，乙○○駕駛之自用小客車車頭撞及游智良駕駛
    之自用小貨車左側車身，致乙○○駕駛之自用小客車失控。
    適有原告甲○○駕駛車牌號碼DF-13號重型機車搭載原告丙○○，而行駛於乙○○之車輛後方，因而撞及乙○○之車輛
    右後車身，致甲○○之車輛倒地後，甲○○因此受有背部挫
    傷併擦傷之傷害，丙○○因此受有左側骨盆、髖臼骨折及腹
    部挫傷、左踝挫傷之傷害。原告丙○○因本件事故所受之損
    害，已領取被告所駕駛系爭車輛所投保之強制第三人責任險
    74,108元等情，上情並有現場照片、本院98年度交易字第65
    號刑事判決、旺旺友聯產物保險公司出險紀錄查詢表影本在
    卷可稽，故上開事實，均足信為真實。
四、本件經本院整理，並為兩造所同意之爭點為：因被告之過失
    行為發生系爭車禍，應賠償原告之金額為若干？茲判斷如下
    ：
(一)、按因故意或過失，不法侵害他人之權利者，負損害賠償責任
    。汽車、機車或其他非依軌道行駛之動力車輛，在使用中加
    損害於他人者，駕駛人應賠償因此所生之損害。不法侵害他
    人之身體或健康者，對於被害人因此喪失或減少勞動能力或
    增加生活上之需要時，應負損害賠償責任。不法侵害他人之
    身體、健康、名譽、自由、信用、隱私、貞操，或不法侵害
    其他人格法益而情節重大者，被害人雖非財產上之損害，亦
    得請求賠償相當之金額，民法第184條第1項前段、第191條
    之2前段、第193條第1項、第195條第1項前段分別定有明文
    。原告既係因被告之過失行為導致系爭車禍之發生而受傷、
    車損，自得向被告請求上開損害。
(二)、原告甲○○部分：
１、醫療費用340元：
    原告甲○○請求醫療費用340元，業據提出天主教靈醫會羅
    東聖母醫院（下稱羅東聖母醫院）診斷證明書及醫療費用收
    據影本各1紙（附民卷第5、7頁），此為被告所不爭執，應
    認原告甲○○此部分主張，為有理由，應予准許。
２、機車修理費198,100元：
    原告甲○○此部分之請求，原提出收據、世佳重型機車店明
    細表影本各1紙為憑（附民卷第8、9頁），然為被告所爭執其
    真正，惟原告甲○○再於本院言詞辯論期日提出俊雄車業有
    限公司之估價單影本（本院卷第26頁），嗣為被告所不爭執
    ，是以，應認原告甲○○此部分主張，為有理由，應予准許
    。
3、賠償出租車營業損失94,400元：
   按當事人主張有利於己之事實者，就其事實有舉證之責任。
   民事訴訟法第277條定有明文。又按民事訴訟舉證責任之分配
   ，旨在使提出有利於己之主張者，負有舉證證明其權利存在
   之事實，如無法積極舉證證明其權利存在，即應受不利之判
   斷。本件原告甲○○就此部分之主張，提出其與訴外人吳東
   城（即世佳機車行負責人）之和解書、收據影本及價目表（
   附民卷第10、11、20頁）各1紙為憑。惟查，此雖據原告甲○○提出上開資料，然未據提出其與世佳機車行之租賃契約及
   世佳機車行於28日期間，何以非假日20日、假日8日皆能因租
   賃而有營業獲利，以致該期間內有不能出租之營業損失，況
   依系爭車牌號碼DF-13大型重機行車執照所記載之車主為吳東
   城（台灣宜蘭地方法院檢察署98年度他字第109號卷，第37頁
   ）而非世佳機車行，則系爭車輛是否確為供租賃業者使用，
   而依租賃定型化契約得向肇事者請求車輛修理期間之租金，
   亦乏原告甲○○積極舉證以實其說，是依前揭舉證責任分配
   法則，原告未能積極舉證證明權利存在，即應受不利益之判
   斷。從而，原告此部分主張，尚屬無據，不應准許。
４、綜上，原告甲○○得請求之損害金額，於198,440元之範圍
    內，為有理由。逾此部分，則屬無據。
(三)、原告丙○○部分：
１、醫療費用18,195元部分：
    原告丙○○此部分請求，業具提出羅東聖母醫院診斷證明書
    影本1紙、醫療費用收據影本3紙、財團法人徐元智先生醫藥
    基金會附設亞東紀念醫院（下稱亞東醫院）醫療費用收據影
    本及天主教耕莘醫院醫療費用收據影本各1紙（附民卷第6頁
    、第12至14頁）為憑，金額合計18,195元，並為被告所不爭
    執，應認原告丙○○此部分主張，為有理由，應予准許。
２、救護車接送費用5,700元部分：
    原告丙○○此部分之主張，業具提出羅東聖母醫院救護車申
    請單及和興救護車公司之單據影本各1紙（附民卷第15頁）
    為憑。金額合計5,700元。查原告丙○○因系爭車禍於97年8
    月31日至羅東聖母醫院就急診，依診斷證明書醫師囑言所示
    ：「住院日自97年8月31日至97年9月6日共7天。97年11月17
    日，須休息療養3至6個月。臥床休息1個月需人照顧。」，
    由是可知原告丙○○於該期間內無法自行行動，且需專人照
    顧，而上開救護車單據所示之時間分別為97年9月6日、同年
    月22日，係於原告丙○○傷勢較重之期間轉診其住居所於台
    北縣板橋市，若就近於醫療院所診治，亦得由其家屬予以照
    護，為有必要。此亦為被告所不爭執，應認原告丙○○此部
    分主張，為有理由。
３、增加生活上需要（看護費）60,000元部分：
    原告丙○○因系爭車禍須臥床休息一個月，且需人照顧，已
    如上述，被告雖辯以此部分並無單據為佐，應予駁回云云。
    惟按親屬代為照顧被害人之起居，固係基於親情，但親屬看
    護所付出之勞力並非不能評價為金錢，雖因二者身分關係而
    免除被害人之支付義務，惟此種基於身分關係之恩惠，自不
    能加惠於加害人。故由親屬看護時雖無現實看護費之支付，
    仍應認被害人受有相當於看護費之損害，始符公平原則。親
    屬間之看護，縱因出於親情而未支付該費用，然其所付出之
    勞力，顯非不能以金錢為評價，此種基於身分關係之恩惠，
    自不能加惠於加害人，而應比照一般看護情形，認被害人受
    有相當看護費之損害，命加害人賠償，始符民法第193條第1
    項所定「增加生活上需要」之意旨，最高法院分別著有94年
    度台上字第1543號、89年度台上字第1749號判決可資參照，
    。又原告丙○○係居住於台北縣板橋市，以全日看護費每日
    2,000元計之，亦屬相當。是以，原告丙○○關於看護費用6
    萬元（30日×2,000元/日）之請求，為有理由，應予准許。
４、減少勞動損失（實乃主張不能工作損失）488,244元部分：
    原告丙○○此部分之主張，業具提出與訴外人東霖美語補習
    班聘僱契約書、證明書影本各1紙（附民卷第16、17頁）及
    第一商業銀行板橋分行存款明細表影本1份（附民卷第18頁
    ）為憑，依上開存款明細所示，原告丙○○於97年6月10日
    、7 月10日、8月11日、9月10日，分別有81,874元、81,374
    元、81,374元、81,374元之入帳，依一般民間公司行號從業
    人員於下月5日或10日領取上月薪資之習慣，即其97年5月、
    6月、7月、8月之薪資各為上開金額，則其主張每月薪資
    81,374 元應屬真正；且依前開聘僱契約書所載，原告丙○○係從事英語教學主任乙職，其工作通常需要長時間站立、
    移動及書寫板書，而原告丙○○受有左側骨盆、臗臼骨折、
    腹部挫傷、左踝挫傷之傷害，要難認能無礙從事該教學工作
    。復依前揭羅東聖母醫院診斷證明書醫師囑言載：「97年11
    月17日，須休息療養3至6個月。」，而原告丙○○與訴外人
    東霖美語補習班簽訂之聘僱契約書，受聘僱期間為97年（即
    西元2008年）5月1日至98年（即西元2009年4月30日），則
    原告丙○○自97年8月31日受傷後，有3至6個月須休息療養
    不能履行該契約，則其主張受有6個月之薪資損害488,244元
    （81,374元×6月），即應認為有理由，應予准許。
５、精神慰撫金50萬元部分：
    原告丙○○於前開時、地，因被告之駕車過失肇事行為而受
    有左側骨盆、臗臼骨折、腹部挫傷、左踝挫傷等傷害，非但
    飽受骨折、外傷之痛楚外，尤恐日後不能生育或生育困難，
    其身體及精神上確受有痛苦。是原告請求被告賠償非財產上
    所受損害，乃屬有據。查原告丙○○，事故發生時為27歲，
    名下有土地、房屋及薪資收入，資力尚佳；被告時年31歲，
    從事貨運駕駛工作，收入非豐，業據兩造分別陳明在卷，並
    有稅務電子閘門財產所得調件明細表附卷可稽。是本院審酌
    兩造之身分、年齡、地位、經濟狀況、本事故發生過程、原
    告所受損害程度及被告事後態度等一切情狀後，認原告請求
    慰撫金50萬元尚屬過高，應予核減為10萬元為適當。
６、綜上，原告丙○○因系爭事故所得主張所受損失之金額，應
    為672,139元（醫療費用18,195元＋救護車費用5,700元＋看
    護費用6萬元＋勞動損失488,244元＋精神慰撫金10萬元）。
(四)、末按損害之發生或擴大，被害人與有過失者，法院得減輕賠
    償金額，或免除之。前二項之規定，於被害人之代理人或使
    用人與有過失者，準用之，民法第217條第1項、第3項分別
    定有明文，此項規定之目的，在謀求加害人與被害人間之公
    平，其代理人或使用人之過失，應視同被害人之過失，方得
    其平，故在裁判上法院得以職權減輕或免除之。本件原告甲○○騎乘大型重型機車搭載原告丙○○，是原告間之共乘關
    係解釋上屬於上開使用人之概念，則若原告甲○○於系爭事
    故之發生與有過失，原告丙○○亦應等同視之。經查，本件
    事故之發生，經臺灣省車輛行車事故覆議鑑定委員會覆議意
    見書（前揭偵查卷宗第6、7頁），其跡證與研判為：「…(二)
    丁君大型重機車行至肇事地，因超速行駛且超車疏未與前行
    之邱君小客車保持行車安全距離，有為道路交通安全規則第
    93條第1項與第94條第1項之規定。」；其覆議意見為：「
    一、秋中華駕駛自小客車，超車時自行失控撞擊前行之游君
    小貨車，為肇事主因。二、甲○○駕駛大型重機車，超速行
    駛且超車時疏未與前車保持行車安全距離，為肇事次因。」
    ，道路交通安全規則對於超車、行車速限及安全距離之規定
    ，核為盡可能避免道路交通事故之發生，縱他人或前行車輛
    之事故不免於發生，保持安全車速與車距亦可於遭遇前方車
    輛之事故時，提供足夠之反應時間、距離，以避免道路交通
    事故之擴大與自己事故發生之可能，本件被告因自己之過失
    超車失控撞擊前車，致形成道路上之障礙物，而原告甲○○
    騎乘大型重機車超車、超速及未保持安全距離，致造成本件
    連環事故，亦有過失，而兩造亦均認同以前開台灣省車輛行
    車事故覆議鑑定覆議意見為本件之認定標準。是經本院審認
    結果，認被告應負擔之過失比例以60％為適當。從而，本件
    原告甲○○所得向被告請求之金額於119,064元（198,440元
    ×60％）；被告丙○○所得向被告請求之金額則為403,283
    （672,139元×60％，元以下四捨五入），為有理由。
(五)、末按保險人依本法規定所為之保險給付，視為被保險人損害
    賠償金額之一部分；被保險人受賠償請求時，得扣除之，強
    制汽車責任保險法第32條定有明文。經查，原告丙○○已向
    旺旺友聯產物保險股份有限公司領取保險金74,108元，此有
    被告98年11月20日陳報狀附件出險紀錄查詢單在卷可佐，即
    應自原告得請求賠償之金額中扣除。是以，原告丙○○所請
    求之金額，經扣除上開保險給付後，為329,175元（403,283
    元－74,108元）。
五、綜上所述，原告甲○○、丙○○主張依侵權行為之法律關係
    ，請求被告分別給付119,064元、329,175元，及均自刑事附
    帶民事起訴狀繕本送達之翌日起即98年5月27日起至清償日
    止，按法定利率即週年利率5％計算之利息，應屬有據，爰
    予准許；逾上開金額部分之請求，則無理由，應予駁回。
六、假執行之宣告：兩造均陳明願供擔保，聲請宣告假執行及免
    為假執行，就原告勝訴部分，因本件所命給付之金額未逾50
    萬元，依民事訴訟法第389條第1項第5款規定應依職權宣告
    假執行，故原告此部分之請求，尚無必要，爰依職權為之，
    並就被告部分酌定相當擔保金額，准予宣告免為假執行；至
    原告敗訴部分，其假執行之聲請，則因訴之駁回而失其附麗
    ，應併予駁回。
七、本件事證已臻明確，兩造其餘攻擊、防禦方法及舉證，經審
    酌認與判決結果不生影響，爰不逐一論列，附此敘明。
八、訴訟費用負擔之依據：民事訴訟法第79條。
中    華    民    國    98    年    11    月    30    日
                  臺灣宜蘭地方法院民事庭
                      法  官  張軒豪
正本與原本無異。
如不服本判決應於判決送達後20日內提出上訴狀（須附繕本）。
中    華    民    國    98    年    12    月    2     日
                      書記官  謝佩欣


司法院資訊處製作；財團法人民間司法改革基金會備份。
